【裁判字號】    89,自,234
【裁判日期】    890724
【裁判案由】    詐欺
【裁判全文】
臺灣臺北地方法院刑事裁定                          八十九年度自字第二三四號
    自  訴  人  乙○○
    被      告  甲○○
右列被告因詐欺案件，經自訴人提起自訴，本院裁定如左：
    主  文
自訴駁回。
    理  由
一、按法院或受命推事於自訴案件第一次審判期日前訊問及調查結果，如認為案件有
    刑事訴訟法第二百五十二條至第二百五十四條之情形者，得以裁定駁回其自訴，
    同法第三百二十六條第三項定有明文。
二、本件自訴意旨如後附自訴狀影本所載。
三、按犯罪事實應依證據認定之，無證據不得推定其犯罪事實，刑事訴訟法第一百五
    十四條定有明文。又認定不利於被告之事實，須依積極證據，茍積極證據不足為
    不利於被告事實之認定時，即應為有利於被告之認定，更不必有何有利之證據；
    且刑事訴訟法上所謂認定犯罪事實之積極證據，係指適合於被告犯罪事實之認定
    之積極證據而言，雖不以直接證據為限，間接證據亦包括在內，然而無論直接或
    間接證據，其為訴訟上之證明，須於通常一般之人均不致有所懷疑，而得確信其
    為真實之程度者，始得據為有罪之認定，倘其證明尚未達到此一程度，而有合理
    之懷疑存在時，自不能以推測或擬制之方法，以為有罪裁判之基礎，最高法院著
    有三十年上字第八一六號、二十九年上字第三一０五號、七十六年台上字第四九
    八六號、四十年台上字第八六號等判例可資參照。次按刑法第三百三十九條第一
    項詐欺取財罪之成立，以意圖為自己或第三人不法之所有，以詐術使人將本人或
    第三人之物交付為要件；而債務人於債之關係成立後，其有未依約定本旨履行者
    ，在社會一般交易經驗上常見之原因非一，舉凡因不可歸責於己之事由而不能給
    付，或因合法主張抗辯而拒絕給付，甚至在負債之後另行起意遲延給付，皆有可
    能，非可盡予推定為自始無意給付之財產犯罪一端，而刑事被告依法不負自證無
    罪之責任，若無足可證明其自始意圖不法所有之積極證據，縱就所負債務惡意違
    約不為履行，仍為民事上之問題，要難以單純債務不履行之狀態，推測其負債之
    初已有詐欺之故意。訊據被告甲○○堅決否認有何詐欺犯行，辯稱：因另涉刑事
    案件，才未與乙○○聯絡等語。經查本件自訴人乙○○除提出本票影本三紙，證
    明被告曾於八十八年六月四日、同月二十五日、同年九月十四日至金金子餐廳，
    消費各新台幣（下同）二萬五千元、四萬三千元、二萬四千元之外，並未提出任
    何證據足證被告於消費之始，即有為自己不法所有之意圖；參諸被告於到案後，
    業與自訴人達成和解，有協議書一件附卷可稽，又被告之前與友人至金金子餐廳
    消費三次，均未積欠消費款項等情，亦據自訴人當庭陳述明確，則自不得徒以被
    告於上開消費簽帳後，未及時支付消費款項，遽認其有刑法第三百三十九條第一
    項之詐欺犯行。本件被告犯罪嫌疑顯尚不足，有刑事訴訟法第二百五十二條第十
    款之情形，依照首開說明，本件自訴應予駁回。
據上論結，應依刑事訴訟法第三百二十六條第三項裁定如主文。
中    華    民    國      八十九      年      七      月      二十四    日
                                      臺灣臺北地方法院刑事第七庭
                                          法  官  楊代華
右正本證明與原本無異。
如不服本裁定，應於送達後五日內，向本院提出抗告狀。
                                          書記官  許博為
中    華    民    國      八十九      年      七      月      二十八    日


司法院資訊處製作；財團法人民間司法改革基金會備份。
